臺灣高等法院民事判決
108年度上字第1505號
上  訴  人  台北比佛利夏威夷社區公寓大廈管理委員會


法定代理人  陳華    

訴訟代理人  吳紘宇  
被  上訴人  沈麟富  

上列當事人間請求確認會議決議無效事件，上訴人對於中華民國
108年10月24日臺灣桃園地方法院108年度訴字第688號第一審判
決提起上訴，本院於109年4月1日言詞辯論終結，判決如下：
    主      文
上訴駁回。
第二審訴訟費用由上訴人負擔。
    事實及理由
壹、程序方面：
    按確認法律關係之訴，非原告有即受確認判決之法律上利益
    者，不得提起之，民事訴訟法第247條第1項前段定有明文。
    而該條所謂即受確認判決之法律上利益，係指因法律關係之
    存否不明確，致原告在私法上之地位有受侵害之危險，而此
    項危險得以對於被告之確認判決除去之者而言（最高法院42
    年台上字第1031號判決先例參照）。本件被上訴人為台北比
    佛利夏威夷社區（下稱系爭社區）之區分所有權人，其主張
    上訴人於民國106年9月16日召開之例行會議議題4涼亭修繕
    案（下稱涼亭修繕案）之決議無效等情，為上訴人所否認，
    則涼亭修繕案對為區分所有權人之被上訴人權益有所影響，
    在法律上地位即處於不明確之狀態，且能以本件確認判決除
    去之，是被上訴人提起本件訴訟自有即受確認判決之法律上
    利益，與首揭規定相符，合先敘明。
貳、實體方面： 
一、被上訴人主張：系爭社區於106年7月2日召開區分所有權人
    會議，就提案第3案「拆除廢棄多年之涼亭水池，改建為本
    社區土地公廟」案決議（下稱系爭決議），投票結果為不通
    過。詎上訴人於106年9月16日召開之例行會議，通過涼亭修
    繕案，決議不再修繕社區涼亭水池並將之拆除，嗣分別於10
    6年10月11日、12日僱工將該涼亭拆除。因涼亭修繕案之決
    議違反106年7月2日區分所有權人會議所為系爭決議，應屬
    無效。爰依民事訴訟法第247條規定，訴請確認涼亭修繕案
    之決議為無效等語（被上訴人於原審敗訴部分即請求確認鋸
    除樹木案之決議無效，未據其上訴，業已確定，非本院審理
    範圍）。
二、上訴人則以：系爭決議雖投票結果為不通過，然當時表決之
    真意應為同意前段之拆除涼亭及水池，僅不同意後段之改建
    為土地公廟，況系爭決議僅有一個投票事項，不會放入二個
    以上投票選項，是縱不蓋土地公廟，涼亭仍須拆除，故涼亭
    拆除並非表決項目，此亦有當日會議主持人說明之譯文可證
    。且拆除涼亭費用為新臺幣（下同）2萬8,000元，依系爭社
    區管理規約第12條規定，非屬重大修繕或改良，亦非該規約
    第20條第7項所謂5萬元以上非急迫性支出，需登報公開招標
    之情形，自不須經區分所有權人會議決議，按慣例由上訴人
    主委同意即可。又該涼亭年久失修，常有醉漢及移工聚集，
    影響社區治安與觀瞻，復因涼亭長期泡水，樓梯破損，整建
    經費過高，常造成社區孩童受傷，向伊求償，始有住戶提議
    拆除涼亭改建土地公廟，是涼亭修繕案之決議並無違反系爭
    決議而無效等語置辯。
三、被上訴人於原審起訴聲明：㈠確認上訴人涼亭修繕案及鋸除
    樹木案之決議無效。㈡願供擔保，請准宣告假執行。上訴人
    於原審答辯聲明：㈠被上訴人之訴及假執行之聲請均駁回。㈡
    如受不利判決，願供擔保請准宣告免為假執行。原審確認上
    訴人於106年9月16日召開會議通過之涼亭修繕案之決議無效
    ，並駁回被上訴人其餘之訴及所為假執行之聲請（被上訴人
    就其敗訴部分未據聲明不服，非本院審理範圍）。上訴人就
    其敗訴部分不服，提起上訴，於本院上訴聲明：㈠原判決不
    利上訴人部分廢棄。㈡上廢棄部分，被上訴人在第一審之訴
    駁回。被上訴人於本院答辯聲明：上訴駁回。
四、兩造不爭執事項（見本院卷第183頁）：
　㈠系爭社區於106年7月2日召開區分所有權人會議，就提案第3
    案「拆除廢棄多年之涼亭水池，改建為本社區土地公廟」案
    為決議，投票結果均為不通過（即系爭決議）。
  ㈡上訴人於106年9月16日召開例行會議，通過涼亭修繕案，並
    已執行修繕案將涼亭拆除。
五、兩造爭執事項（見本院卷第183頁）：
    上訴人涼亭修繕案決議，是否違反系爭決議？茲分述如下：
　㈠按法律行為，違反強制或禁止之規定者，無效；又管理委員
    會會議決議之內容不得違反本條例、規約或區分所有權人會
    議決議，民法第71條及公寓大廈管理條例第37條分別定有明
    文。準此，如管理委員會決議違反公寓大廈管理條例、規約
    或區分所有權人會議決議，依民法第71條規定應認無效。經
    查：
　⒈系爭社區於106年7月2日召開之區分所有權人會議，其第3案
    案由係載明：「拆除廢棄多年之涼亭水池，改建為本社區土
    地公廟」（提案人：陳小姐）、說明欄則記載：「本社區H3
    棟後方涼亭水池已經毀壞多年，之前就是酒鬼外勞聚集之地
    ，希望管委會不要再花數十萬大錢修繕，以免完工後又成為
    酒鬼外勞聚集之地，影響本社區形象及治安。」及於擬辦欄
    記載：「本社區往年皆意外事故不斷，建議將該水池填平，
    破損涼亭拆除設置一座小型土地公廟，中南部有很多預鑄型
    的，大小尺寸都有，本社區891戶，更應該要有自己的土地
    公廟。」等語，並經當日出席之區分所有權人投票決議為「
    本案不通過」乙節，有系爭決議記錄可按（見原審卷一第37
    頁）。是依上記載可知，此案之提案人提案及交付系爭社區
    區分所有權人會議表決者，即係其案由所載「拆除廢棄多年
    之涼亭水池，改建為本社區土地公廟」事項，說明欄則為說
    明此一提案之緣由，而擬辦欄乃具體指明應如何辦理其案由
    所示事宜，故此案由之提議事項既經系爭決議為不通過，上
    訴人所為決議自不得與之牴觸，惟上訴人涼亭修繕案決議內
    容係將涼亭拆除，顯已違反系爭決議至明，揆諸上揭規定，
    自屬無效。
　⒉上訴人雖辯稱：系爭決議表決之真意應為同意前段之拆除涼
    亭及水池，僅不同意後段之改建為土地公廟，況該決議僅有
    一個投票事項，不會放入二個以上投票選項，故涼亭拆除並
    非表決項目，此亦有當日會議主持人說明之譯文可證云云。
    惟系爭決議經系爭社區區分所有權人會議表決者，即為其案
    由所載「拆除廢棄多年之涼亭水池，改建為本社區土地公廟
    」之全部事項，故涼亭拆除乙事亦為此案表決項目，業經審
    認如前，是系爭決議既為不通過，上述案由所載事項即屬均
    未經決議通過，而無從解為系爭決議之真意為同意前段之拆
    除涼亭及水池，僅不同意後段之改建為土地公廟。再觀諸上
    訴人所提前揭譯文，可知當日會議主持人雖就是否在涼亭水
    池拆除後之閒置土地，改建為土地公廟乙事予以說明，然並
    未提及上開案由表決事項未包含「拆除廢棄多年之涼亭水池
    」或僅有「改建為本社區土地公廟」等語（見本院卷第25頁
    ），尚難以前揭譯文即認系爭決議僅就「改建為本社區土地
    公廟」此項為表決，而涼亭拆除並非表決項目等情。是上訴
    人此部分所辯，難以採信。
　⒊上訴人復辯稱：拆除涼亭費用為2萬8,000元，依系爭社區管
    理規約第12條規定，非屬重大修繕或改良，亦非該規約第20
    條第7項所謂5萬元以上非急迫性支出，自不須經區分所有權
    人會議決議云云。然上訴人決議內容不得違反區分所有權人
    會議決議，此為強制規定，已如前述，是上訴人依前述規約
    所得自行決議、辦理之事項及內容，自亦不得違反區分所有
    權人會議決議，則系爭決議既已表決不同意拆除涼亭，上訴
    人即不得執前述規約更為違反系爭決議之決議事項及內容，
    其理甚明。
　㈡從而，上訴人涼亭修繕案決議內容違反系爭決議，且其上述
    所辯，均無可取，則被上訴人訴請確認該修繕案決議無效，
    洵屬有據，應予准許。 
七、綜上所述，被上訴人請求確認上訴人106年9月16日召開之會
    議通過之議題4即涼亭修繕案之決議無效，為有理由，應予
    准許。從而，原審就此部分為上訴人敗訴之判決，並無不合
    。上訴意旨指摘原判決此部分不當，求予廢棄改判，為無理
    由，應予駁回。
八、本件事證已臻明確，兩造其餘之攻擊或防禦方法及所用之證
    據，經本院斟酌後，認為均不足以影響本判決之結果，爰不
    逐一論列，附此敘明。
九、據上論結，本件上訴為無理由，依民事訴訟法第449條第1項
    、第78條，判決如主文。
中　　華　　民　　國　 109　　年　　4 　　月　　15　　日
                  民事第十九庭 
                      審判長法  官  魏麗娟
                            法  官  潘進柳
                            法  官  游悅晨
正本係照原本作成。
如不服本判決，應於收受送達後20日內向本院提出上訴書狀，其
未表明上訴理由者，應於提出上訴後20日內向本院補提理由書狀
（均須按他造當事人之人數附繕本）上訴時應提出委任律師或具
有律師資格之人之委任狀；委任有律師資格者，另應附具律師資
格證書及釋明委任人與受任人有民事訴訟法第466 條之1第1項但
書或第2項（詳附註）所定關係之釋明文書影本。如委任律師提
起上訴者，應一併繳納上訴審裁判費。
中　　華　　民　　國　　109 　年　　4 　　月　　15　　日
  　　　　　　　　　　　　 書記官  王詩涵
附註：
民事訴訟法第466條之1（第1項、第2項）：
對於第二審判決上訴，上訴人應委任律師為訴訟代理人。但上訴
人或其法定代理人具有律師資格者，不在此限。
上訴人之配偶、三親等內之血親、二親等內之姻親，或上訴人為
法人、中央或地方機關時，其所屬專任人員具有律師資格並經法
院認為適當者，亦得為第三審訴訟代理人。